臺灣板橋地方法院刑事判決　　　　　　　　　　　　九十二年度訴字第二三六八號
　　公　訴　人　臺灣板橋地方法院檢察署檢察官
　　被　　　告　Ｔ○○
　　選任辯護人　張仁興　律師
　　　　　　　　林建平　律師
　　被　　　告　宙○○
　　　　　　　　Ａ○○
　　　　　　　　巳○○
　　　　　　　　Ｈ○○
　　　　　　　　Ｅ○○
　　　　　　　　Ｐ○○
　　　　　　　　黃○○
　　　　　　　　Ｕ○○
　　　　　　　　卯○○
　　　　　　　　地○○原名徐.
　　　　　　　　Ｋ○○
右列被告等因詐欺等案件，經檢察官提起公訴（九十一年度偵字第一九八四四、二
六四八、二一六五、二一三二三號、九十二年度偵字第一四三七號），本院判決如
左：
    主  文
Ｔ○○共同意圖為自己不法之所有，以詐術使人將本人之物交付為常業，處有期徒刑
壹年伍月，緩刑肆年。
宙○○共同意圖為自己不法之所有，以詐術使人將本人之物交付為常業，處有期徒刑
壹年貳月，緩刑參年。
Ａ○○共同意圖為自己不法之所有，以詐術使人將本人之物交付為常業，處有期徒刑
壹年貳月，緩刑貳年。
巳○○共同意圖為自己不法之所有，以詐術使人將本人之物交付為常業，處有期徒刑
壹年貳月，緩刑貳年。
Ｈ○○共同意圖為自己不法之所有，以詐術使人將本人之物交付為常業，處有期徒刑
壹年壹月，緩刑貳年。
Ｅ○○共同意圖為自己不法之所有，以詐術使人將本人之物交付為常業，處有期徒刑
壹年壹月，緩刑貳年。
Ｐ○○共同意圖為自己不法之所有，以詐術使人將本人之物交付為常業，處有期徒刑
壹年貳月，緩刑貳年。
黃○○共同意圖為自己不法之所有，以詐術使人將本人之物交付為常業，處有期徒刑
壹年貳月，緩刑參年。
Ｕ○○共同意圖為自己不法之所有，以詐術使人將本人之物交付為常業，處有期徒刑
壹年參月，緩刑參年。
卯○○共同意圖為自己不法之所有，以詐術使人將本人之物交付為常業，處有期徒刑
壹年壹月，緩刑貳年。
地○○共同意圖為自己不法之所有，以詐術使人將本人之物交付為常業，處有期徒刑
壹年壹月，緩刑貳年。
Ｋ○○共同意圖為自己不法之所有，以詐術使人將本人之物交付為常業，處有期徒刑
壹年參月，緩刑參年。
    事  實
一、寅○○自民國九十一年五月間起，在臺北縣新莊市○○路二七○巷十四號九樓，
    以「祥家公司」、「祐融公司」、「捷偉公司」為名，邀集Ｔ○○（曾於九十二
    年間，因違反動產擔保交易法案件，經本院以九十二年度簡字第八七二號判處拘
    役二十五日確定，於九十二年七月二十三日易科罰金執行完畢《未構成本件累犯
    》）擔任業務、審件及銀行送件工作，自九十一年七月初起僱用宙○○，自九十
    一年八月間陸續僱用Ｕ○○、Ａ○○、巳○○，九十一年九月間僱用Ｐ○○、卯
    ○○、地○○（原名為徐嘉妤）、Ｈ○○、Ｅ○○等人任業務員，負責從事招攬
    並代辦信用貸款之業務，以核貸金額百分之四至五之金額作為薪資；另以月薪新
    台幣（下同）一萬元，僱用黃○○負責操作電腦，蒐集電腦網路中之各公司行號
    名稱；Ｕ○○另負責審核貸款文件及用印工作，底薪新台幣（以下同）二萬七千
    元，卯○○、地○○（原名為徐嘉妤）另須指導客戶貸款書寫文件及審核文件工
    作，底薪六千元（以上等人下簡稱寅○○集團），Ｔ○○等人與寅○○共同基於
    行使偽造私文書、特種文書之概括犯意及意圖為自己及他人不法所有之常業詐欺
    犯意聯絡，由Ｔ○○、宙○○、Ａ○○、巳○○、Ｐ○○、Ｈ○○、Ｅ○○等業
    務員，以自已所提供之市內或行動電話，刊登報紙、散發代辦貸款小廣告或客戶
    介紹等之方法，招攬急需用錢，惟因信用不佳或或欠缺信用證明文件，無法循正
    常管道向金融機構貸款之人，以偽造在職證明、薪資明細表、各類所得扣繳暨免
    扣繳憑單（下簡稱扣繳憑單）之方式，為附表一所示Ｏ○○等人向臺北市○○○
    路○段一○七號三樓菲商菲律賓首都銀行臺北分公司（下稱首都銀行），代辦個
    人消費性信用貸款（詳細核貸金額、冒用公司行號名稱、核貸成功與否如附表一
    所示）。其申請貸款方式係由附表所示Ｏ○○等人，提供身分證影本及
    ，黃○○負責透過電腦網路搜集冒用之公司行號資料，寅○○再以每件一千五百
    元之代價，委託有基於行使偽造私文書、特種文書之概括犯意及意圖為自己及他
    人不法所有之常業詐欺犯意聯絡之Ｋ○○，依所蔎蒐集之公司行號資料偽造貸款
    人之在職證明、薪資明細表、扣繳憑單，但因Ｋ○○不諳電腦操作，另以偽造在
    職證明、薪資明細表每件二百元、偽造扣繳憑單每件三百元之代價，委託有行使
    偽造私文書、特種文書之概括犯意及意圖為自己及他人不法所有之常業詐欺犯意
    聯絡之Ｂ○○（到案後另行審理）設計在職證明、薪資明細表格式、字體，加以
    偽造，迨偽造完成後，再由Ｋ○○轉交寅○○，寅○○復交由Ｕ○○按各該偽造
    文件上之公司行號及其負責人之資料，利用臺北縣新莊市之不知情的刻印店偽造
    附件一所示客戶之公司行號及其負責人之印章後，交予卯○○、徐嘉妤在附件一
    所示公司行號之在職證明書、薪資明細表上蓋印，偽造附件一所示之公司行號及
    其負責人之印文，而偽造附件一所示之客戶分別在各公司行號任職之在職證明書
    後，由Ｔ○○以郵件或親送之方式，將貸款申請書及偽造信用證明文件送交首都
    銀行，寅○○並於公司內裝設十三線電話供寅○○集團應付首都銀行徵信人員徵
    信使用，迨送件徵信通過後，首都銀行承辦人員即以電話電通知寅○○，寅○○
    再委託Ｋ○○陪同貸款人前往首都銀行辦理對保手續，使首都銀行不知情之承辦
    人員對於貸款人之職業、收入及償債能力有所誤認，遂扣除辦理信用保險費用及
    開辦費用後核撥款項，Ｋ○○再會同貸款人持提款卡提領貸款，由貸款人將代辦
    費用及偽造信用證明文件費用交予Ｋ○○，再由Ｋ○○轉交寅○○，足生損害附
    表一所示之公司行號暨負責人及首都銀行。
二、寅○○與Ｔ○○、宙○○、Ａ○○、巳○○、Ｈ○○、Ｅ○○、Ｐ○○、黃○○
    、Ｕ○○、卯○○、地○○及Ｋ○○等人，承前同一犯意聯絡，另以現金卡額度
    百分之二十至三十為代辦費用，為酉○○、丑○○、戊○○等偽造如附表二所示
    之公司之扣繳憑單、薪資單、在職證明文件，向萬泰商業銀行（下稱萬泰銀行）
    申辦George&Mary現金卡，使萬泰銀行不知情之承辦人員對於上開三人之職業、
    收入及償債能力有所誤認，遂同意核發上開現金卡，足生損害如附表二所示之公
    司行號暨負責人及萬泰銀行。
三、案經首都銀行告訴暨內政部警政署刑事警察局報請臺灣板橋地方法院檢察署檢察
    官偵查起訴，因Ｔ○○等人於本院準備程序中為有罪之陳述，嗣經本院合議庭裁
    定以簡式審判程序審理。
    理  由
壹、關於程序：
    按「除被告所犯為死刑、無期徒刑、最輕本刑為三年以上有期徒刑之罪或高等法
    院管轄第一審案件者外，於前條第一項程序進行中，被告先就被訴事實為有罪之
    陳述時，審判長得告知被告簡式審判程序之旨，並聽取當事人、代理人、辯護人
    及輔佐人之意見後，裁定進行簡式審判程序」刑事訴訟法第二百七十三條之一第
    一項定有明文。查被告Ｔ○○等人涉犯刑法第二百十六條、第二百十條之行使偽
    造私文書罪，第二百十六條、第二百十二條之行使偽造特種文書罪，及刑法第三
    百四十條常業詐欺罪。法定本刑均非最輕本刑為三年以上有期徒刑之罪，且被告
    等人於本院九十三年四月十六日準備程序進行中，復就被訴之事實為有罪之陳述
    ，經告知被告簡式審判程序之旨，被告等人及公訴人對於本件改依簡式審判程序
    審理亦均表示無意見，是本院即依前揭刑事訴訟法規定，裁定進行簡式審判程序
    ，合先敘明。
貳、關於實體：
一、訊據被告Ｔ○○、宙○○、Ａ○○、巳○○、Ｈ○○、Ｅ○○、Ｐ○○、黃○○
    、Ｕ○○、卯○○、地○○及Ｋ○○等人，對右揭行使偽造文書、行使偽造特種
    文書、常業詐欺取財之犯罪事實，於警詢、偵查及本院審理中均坦承不諱，互核
    其所供一致，並與證人即首都銀行徵信科科長吳俊成、消費金融業務部代科長張
    維玫、張慧玲及曾里沙於警詢時證述之情節相符（見內政部警政署刑事警察局刑
    案偵查卷宗第六百六十五頁至第六百八十九頁），復有首都銀行消費性信用貸款
    申請書、委託書、首都銀行信用貸款評分表、首都銀行進件初審報告表、如附表
    一、二所示之人持以向首都銀行辦理信用貸款之公司行號在職證明書、各類所得
    稅扣繳暨免扣繳憑單第三聯即收執聯及薪資明細表影本、
    融局之調件明細表、萬泰商業銀行小額循環信用貸款申請書、銀行信貸廣告單、
    名片、市內電話費收據、筆記簿、權威、達允公司執照、行動電話ＳＩＭ卡、行
    動電話服務申請書在卷足憑，另有市內電話機十三臺、傳真機一臺、電腦設備一
    套電話線路板二片、白板二面及偽刻之印章扣案可資佐證。事證明確，被告等犯
    行，洵堪認定。
二、按刑法上所謂常業犯，係指反覆以同種類行為為目的之社會活動職業性犯罪而言
    ，至於犯罪時間長短、次數、所得多寡、是否恃此為唯一謀生職業，則均非所問
    。查被告Ｔ○○、宙○○、Ａ○○、巳○○、Ｈ○○、Ｅ○○、Ｐ○○、黃○○
    、Ｕ○○、卯○○、地○○及Ｋ○○等人，均製作三合一資力證明文件方式各與
    附表一、二所示貸款人共同向首都銀行、萬泰銀行詐財，俟各貸款人詐得款項後
    ，即收取核貸金額固定成數之現金為代辦費及偽造信用證明文件費用，被告等人
    顯均有反覆以為不特定之貸款人偽造在職證明、薪資明細表及扣繳憑單，持向首
    都銀行詐財牟利，並以之為常業甚明。又在職證明書、薪資明細表係關於當事人
    服務、能力之證明，屬刑法第二百十二條之特種文書；扣繳憑單則係扣繳義務人
    記載納稅義務人扣繳稅額情形，供申報稅捐之文書，屬刑法第二百十條之私文書
    。是核被告Ｔ○○等人，均係犯刑法第三百四十條之常業詐欺罪、刑法第二百十
    六條、二百十條之行使偽造私文書罪及同法第二百十六條、二百十二條之行使偽
    造特種文書罪。其等偽造印章、印文之行為，均為偽造私文書（扣繳憑單）及偽
    造特種文書（在職證明書、薪資明細表）之階段行為；被告偽造私文書（扣繳憑
    單）及特種文書（在職證明書、薪資明細表）後復持以行使，其偽造之低度行為
    ，應分別為行使之高度行為所吸收，均不另論罪。被告等人間均具有犯意聯絡與
    行為分擔，均為共同正犯。被告等人各就行使偽造私文書及行使特種文書罪部分
    ，均時間緊接，觸犯構成要件相同之罪名，顯均係基於概括犯意反覆為之，各為
    連續犯，各應依刑法第五十六條規定，以一罪論，並加重其刑。被告Ｔ○○、宙
    ○○、Ａ○○、巳○○、Ｈ○○、Ｅ○○、Ｐ○○、黃○○、Ｕ○○、卯○○、
    地○○及Ｋ○○等人以一行使行為，同時同地行使偽造私文書及行使偽造特種文
    書，係以一行為觸犯前開二罪名，為想像競合犯，依刑法第五十五條規定，應從
    較重之行使偽造私文書罪處斷。又被告Ｔ○○、宙○○、Ａ○○、巳○○、Ｈ○
    ○、Ｅ○○、Ｐ○○、黃○○、Ｕ○○、卯○○、地○○及Ｋ○○等人所犯行使
    偽造私文書與常業詐欺取財罪間，具有方法結果之關係，為牽連犯，依刑法第五
    十五條規定，應從較重之常業詐欺取財罪處斷。爰分別審酌被告Ｔ○○等人為圖
    一己私利，竟不惜以行使偽造私文書及特種文書，以詐騙金融機構之方式，使如
    附表一、二所示之貸款人詐貸款項，破壞金融交易秩序，紊亂市場經濟，所生危
    害非淺、被告Ｔ○○等人於犯罪後坦承犯行，態度尚可等一切情狀，各量處如主
    文所示之刑。末查，被告Ｔ○○、宙○○、Ａ○○、巳○○、Ｈ○○、Ｅ○○、
    Ｐ○○、黃○○、Ｕ○○、卯○○、地○○及Ｋ○○等人，均未曾受有期徒刑以
    上刑之宣告，有臺灣高等法院被告全國前案紀錄表在卷足憑，渠等因一時失慮偶
    罹刑典，犯後復已坦承犯行，並深具悔意，經此罪刑宣告之教訓後，當能知所警
    惕，信無再犯之虞，本院因認對被告Ｔ○○、宙○○、Ａ○○、巳○○、Ｈ○○
    、Ｅ○○、Ｐ○○、黃○○、Ｕ○○、卯○○、地○○及Ｋ○○等人所宣告之刑
    ，均以暫不執行為適當，各諭知緩刑，以啟自新，並觀後效。
據上論斷，應依刑事訴訟法第二百七十三條之一第一項、第二百九十九條第一項前段
，刑法第二十八條、第三百四十條、第二百十六條、第二百十條、第二百十二條、第
五十五條、第七十四條第一款，罰金罰鍰提高標準條例第一條前段，判決如主文。
本案經檢察官陳銘祥到庭執行職務。
中       華       民       國    九十三    年     五     月    十六   日
                                 臺灣板橋地方法院刑事第二庭
                                         法  官  潘  翠  雪
右正本證明與原本無異。
如不服本判決，應於判決送達後十日內向本院提出上訴狀（應附繕本），上訴於臺灣
高等法院。
                                         書記官  江  文  彬
中       華       民       國    九十三    年     五     月    十八   日
附表一
┌──┬───┬────────┬────┬────┐
│編號│貸款人│冒用之公司行號　│核貸金額│備　　註│
├──┼───┼────────┼────┼────┤
│一　│Ｏ○○│鴻昌金屬工程行　│十五萬元│核貸　　│
├──┼───┼────────┼────┼────┤
│二　│甲○○│登奕塑膠有限公司│二十五萬│核貸　　│
├──┼───┼────────┼────┼────┤
│三　│Ｌ○○│聯合齒輪廠　　　│四十萬元│核貸　　│
├──┼───┼────────┼────┼────┤
│四　│Ｇ○○│速力屋工程有限公│二十五萬│核貸　　│
│　　│　　　│司　　　　　　　│元　　　│　　　　│
├──┼───┼────────┼────┼────┤
│五　│未○○│鑫和汽車商行　　│二十萬元│核貸　　│
├──┼───┼────────┼────┼────┤
│六　│Ｓ○○│高昇工程行　　　│二十萬元│核貸　　│
├──┼───┼────────┼────┼────┤
│七　│壬○○│二友企業有限公司│十五萬元│核貸　　│
├──┼───┼────────┼────┼────┤
│八　│黃瑞崇│營達木箱有限公司│二十萬元│核貸　　│
├──┼───┼────────┼────┼────┤
│九　│Ｊ○○│漢崴環保工程有限│十五萬元│核貸　　│
├──┼───┼────────┼────┼────┤
│十　│Ｍ○○│旗豐國際貿易有限│三十五萬│核貸　　│
│　　│　　　│公司　　　　　　│元　　　│　　　　│
├──┼───┼────────┼────┼────┤
│十一│辰○○│台北噴砂油漆工程│二十萬元│核貸　　│
│　　│　　　│行　　　　　　　│　　　　│　　　　│
├──┼───┼────────┼────┼────┤
│十二│Ｚ○○│美帝科技有限公司│二十五萬│核貸　　│
│　　│　　　│　　　　　　　　│元　　　│　　　　│
├──┼───┼────────┼────┼────┤
│十三│天○○│營利興業有限公司│二十萬元│核貸　　│
├──┼───┼────────┼────┼────┤
│十四│丙○○│鑫和汽車商行　　│二十萬元│核貸　　│
├──┼───┼────────┼────┼────┤
│十五│宇○○│開丞有限公司　　│二十萬元│核貸　　│
├──┼───┼────────┼────┼────┤
│十六│Ｉ○○│金達輝有限公司　│二十萬元│核貸　　│
├──┼───┼────────┼────┼────┤
│十七│Ｆ○○│寰宇製版有限公司│二十萬元│核貸　　│
├──┼───┼────────┼────┼────┤
│十八│Ｖ○　│艾力達有限公司　│二十萬元│核貸　　│
├──┼───┼────────┼────┼────┤
│十九│庚○○│金型模型有限公司│二十萬元│核貸　　│
├──┼───┼────────┼────┼────┤
│二十│Ｗ○○│百信針織廠股份有│二十萬元│核貸　　│
│　　│　　　│限公司　　　　　│　　　　│　　　　│
├──┼───┼────────┼────┼────┤
│二一│戌○○│將賀營造有限公司│二十萬元│核貸　　│
├──┼───┼────────┼────┼────┤
│二二│Ｒ○○│銘傑工程有限公司│二十五萬│核貸　　│
├──┼───┼────────┼────┼────┤
│二三│丁○○│公將企業有限公司│二十萬元│核貸　　│
├──┼───┼────────┼────┼────┤
│二四│Ｘ○○│冠群電話器材行　│二十萬元│核貸　　│
├──┼───┼────────┼────┼────┤
│二五│Ｃ○○│佑其企業有限公司│二十萬元│核貸　　│
├──┼───┼────────┼────┼────┤
│二六│玄○○│營首營造有限公司│二十五萬│核貸　　│
│　　│　　　│　　　　　　　　│元　　　│　　　　│
├──┼───┼────────┼────┼────┤
│二七│林淑貞│寰宇製版有限公司│十五萬元│核貸　　│
├──┼───┼────────┼────┼────┤
│二八│Ｄ○○│頭興有限公司　　│二十萬元│核貸　　│
├──┼───┼────────┼────┼────┤
│二九│Ｙ○○│鴻宇電機工程有限│二十萬元│核貸　　│
│　　│　　　│公司　　　　　　│　　　　│　　　　│
├──┼───┼────────┼────┼────┤
│三十│乙○○│營首營造有限公司│二十萬元│核貸　　│
├──┼───┼────────┼────┼────┤
│三一│子○○│聯通汽車五金行　│二十萬元│核貸　　│
├──┼───┼────────┼────┼────┤
│三二│Ｎ○○│營利興業有限公司│二十五萬│核貸　　│
│　　│　　　│　　　　　　　　│元　　　│　　　　│
├──┼───┼────────┼────┼────┤
│三三│丑○○│公將企業有限公司│五十五萬│審核未過│
│　　│　　　│　　　　　　　　│元　　　│　　　　│
├──┼───┼────────┼────┼────┤
│三三│午○○│大惠照明有限公司│不明　　│審核未過│
├──┼───┼────────┼────┼────┤
│三五│戊○○│富益國際有限公司│四十萬元│審核未過│
├──┼───┼────────┼────┼────┤
│三六│Ｑ○○│頭興有限公司　　│五十五萬│審核未過│
│　　│　　　│　　　　　　　　│元　　　│　　　　│
├──┼───┼────────┼────┼────┤
│三七│辛○○│立安企業有限公司│四十五萬│審核未過│
│　　│　　　│　　　　　　　　│元　　　│　　　　│
├──┼───┼────────┼────┼────┤
│三八│亥○○│潻隆工程有限公司│不明　　│審核未過│
├──┼───┼────────┼────┼────┤
│三九│己○○│鴻昌金屬工程行　│不明　　│審核未過│
├──┼───┼────────┼────┼────┤
│四十│申○○│百慶健康科技有限│五十萬元│審核未過│
│　　│　　　│公司　　　　　　│　　　　│　　　　│
├──┼───┼────────┼────┼────┤
│四一│蔡曾春│益銘電器有限公司│不明　　│審核未過│
│　　│妹　　│　　　　　　　　│　　　　│　　　　│
├──┼───┼────────┼────┼────┤
│四二│癸○○│川峻企業有限公司│五十五萬│審核未過│
│　　│　　　│　　　　　　　　│元　　　│　　　　│
└──┴───┴────────┴────┴────┘
附表二
┌──┬───┬────────┬────────────────────┐
│編號│貸款人│冒用之公司行號　│申辦所附之偽造信用證明文件　　　　　　　│
├──┼───┼────────┼────────────────────┤
│一　│丑○○│公將企業有限公司│九十一年六、七、八月薪資明細表、九十年扣│
│　　│　　　│　　　　　　　　│繳憑單　　　　　　　　　　　　　　　　　│
├──┼───┼────────┼────────────────────┤
│二　│戊○○│富益國際有限公司│九十一年八月薪資明細表、在職證明、九十年│
│　　│　　　│　　　　　　　　│扣繳憑單　　　　　　　　　　　　　　　　│
├──┼───┼────────┼────────────────────┤
│三　│酉○○│祥業針織實業社　│九十年扣繳憑單　　　　　　　　　　　　　│
└──┴───┴────────┴────────────────────┘
附錄本案論罪科刑法條全文：
中華民國刑法第二百一十條
(偽造變造私文書罪)
偽造、變造私文書，足以生損害於公眾或他人者，處五年以下有期徒刑。
中華民國刑法第二百一十二條
(偽造變造特種文書罪)
偽造、變造護照、旅券、免許證、特許證及關於品行、能力服務或其他相
類之證書、介紹書，足以生損害於公眾或他人者，處一年以下有期徒刑、
拘役或三百元以下罰金。
中華民國刑法第二百一十六條
(行使偽造變造或登載不實之文書罪)
行使第二百十條至第二百十五條之文書者，依偽造、變造文書或登載不實
事項或使登載不實事項之規定處斷。
中華民國刑法第三百四十條
以犯第三百三十九條之罪為常業者，處一年以上七年以下有期徒刑，得併
科五萬元以下罰金。
